# BOT居民供热项目二次投资会计处理事项请教

提问人：Y-B-L 时间：2020-07-03 14:13:00
@chenyiwei
陈老师及各位论坛大拿，小弟前来请教BOT居民供热项目二次投资会计处理事宜，请多指教。
1 、业务背景：
我公司从事BOT居民供热业务，举例：与政府签订了关于某小区的供热特许经营协议，特许经营期 30 年，供热配套费 80 元/㎡。
我公司预计当下投资的设备使用寿命为 15 年， 15 年后根据彼时的供热技术再次选择适当的供热设备来保障个 15年的供热运营业务。
2 、会计处理分歧：
会计师的意见是根据《企业会计准则解释 2 号》：“(三)按照合同规定，企业为使有关基础设施保持一定的服务能力或在移交给合同授予方之前保持一定的使用状态，预计将发生的支出，应当按照 《企业会计准则第 13 号——或有事项》的规定处理。” 将 15 年后的二次投资进行折现，将现值计入无形资产特许经营权，1-15年每年摊销且同步确认财务费用和预计负债，摊销期限则为 30 年，摊销的原值是第一次投资金额与二次投资现值之和。
我的想法是：不做预计负债，第一次投资的支出计入无形资产特许经营权，按照 15 年摊销，待 15 年后第二次投资实际发生时按照其价值计入无形资产特许经营权并按照资产寿命和剩余服务期孰短进行摊销。原因如下： 1 、对于预计 15 年之后的二次投资金额，由于间隔时间较长以及技术的不断进度，预计金额的可靠性很低； 2 、无形资产特许经营权的资产原值来自于我公司的资产投资原值，第一次投资和第二次投资时如果原值不一样，那么它们分别服务的两个 15 年中对应的摊销金额应当是不一样的，所以我觉得在第一次投资的时候就进行预计负债和 30 年摊销，存在不合理的地方； 3 、按照第一次投资原值与二次投资现值之和作为原值在 30 年内进行摊销，我觉得不妥，因为第一次投资和第二次投资的资产实质上是有各自明确的服务期间的，那么在第一个 15 年摊销了第二次投资的现值，是否合适呢？ 4 、我看了下同行业上市企业，也没有做预计负债处理； 5 、按照会计师的处理方式1-15年存在没有现金支出的财务没有，每年都需要纳税调整，而且影响会计利润，对于实务操作和领导的理解上都存在难度； 5 、若有必要我觉得可以披露这个事项，但是做预计负债处理，我不太能理解，还请大拿们给指点指点。

回答人：chenyiwei
首先明确讨论前提：后续设备使用期满进行更新重置时，不再向用户或政府收取款项。
在此前提下，无形资产的初始成本仍为第一次的建造成本，后续摊销年限为 30 年。但在第一个 15 年周期内，需每年计提与设备更新重置义务相关的预计负债，每年的计提金额=预计第 15 年末的设备更新重置成本/年金终值系数。这样，随着每年计提，以及前期计提金额的逐年累积利息，到第 15 年末，该预计负债的余额恰好等于预计需发生的设备重置更新支出。
后续第二个第 16 ～ 30 年的周期也同理。